【裁判字號】    96,再,43
【裁判日期】    970506
【裁判案由】    虛報進口貨物產地
【裁判全文】
臺北高等行政法院判決
                                     96年度再字第00043號
再審原告    享昌貿易股份有限公司
代  表  人  甲○○○清算人）.
訴訟代理人  陳榮俊（會計師）
再審被告    財政部基隆關稅局
代  表  人  丘欣（局長）
訴訟代理人  乙○○
上列當事人間因虛報進口貨物產地事件，再審原告對本院93年度
訴字第1204號判決及最高行政法院95年度判字第1345號判決（下
稱原確定判決）提起再審之訴，本院判決如下：
    主  文
再審之訴駁回。
再審訴訟費用由再審原告負擔。
    事  實
一、事實概要：再審原告於民國（下同）87年4 月24日向再審被
    告申報進口泰國產製之成衣乙批（報單號碼：AE/87/2213/0
    705 號），經財政部關稅總局驗估處（下稱驗估處）核定其
    完稅價格為新臺幣（下同）1,325,055 元。嗣法務部調查局
    航業海員調查處（下稱海調處）於89年11月24日以航肅字
    第600741號函再審被告略以，再審原告有以偽變造發票、虛
    報來貨產地，進口未經經濟部公告准許進口之大陸物品之違
    法行為，並經海調處於90年10月9 日以處肅字第600588號
    函檢送臺灣基隆地方法院檢察署（下稱基隆地檢署）訴外人
    余見輝等人涉嫌違反懲治走私條例等罪之起訴書影本。再審
    被告據以查核，認再審原告涉有繳驗偽變造發票，虛報貨物
    產地逃避管制之違法情事，因貨物已放行，乃依海關緝私條
    例第37條第3 項轉據同條例第36條第1 項之規定，處貨價2
    倍之罰鍰計2,650,110 元。再審原告不服，申請復查未獲變
    更，提起訴願亦遭駁回，遂提起行政訴訟。經本院以93年度
    訴字第1204號判決駁回其訴後，提起上訴，亦經最高行政法
    院以95年度判字第1345號判決駁回其上訴而告確定。嗣再審
    原告復以為判決基礎之刑事判決，依其後之確定判決已變更
    為由，依行政訴訟法第273 條第1 項第11款規定提起本件再
    審之訴。
二、兩造聲明：
  (一)再審原告聲明：
    1.原確定判決廢棄。
    2.訴願決定及原處分均撤銷。
    3.前審及再審訴訟費用均由再審被告負擔。
  (二)再審被告聲明：
    1.駁回再審原告之訴。
    2.訴訟費用由再審原告負擔。
三、兩造之陳述：
  (一)再審原告主張之理由：
    1.再審原告係於96年4 月3 日收受臺灣高等法院95年度上更
      (二)字第202 號刑事判決，依刑事訴訟法規定，上訴期限應
      為96年4 月13日，而於次日知悉基隆地檢署放棄上訴。是
      再審原告於96年5 月4 日提起本件再審之訴，合於行政訴
      訟法第276 條之30日不變期間規定。
    2.訴外人余見輝係再審原告之經理人，因涉嫌違反懲治走私
      條例、私運管制物品進口及行使偽造私文書等罪，經海調
      處移送基隆地檢署偵辦後提起公訴，業經臺灣高等法院以
      95年度上更(二)字第202 號判決無罪確定。依原確定之最高
      行政法院95判字第01345 號判決：「‧‧‧凡此均有臺灣
      高等法院92上更(一)字第688 號判決書所載內容為憑。顯足
      認定該案被告余見輝係於向大陸地區購買成衣後，先行運
      送至香港‧‧‧而上訴人實際負責人余見輝犯有私運管制
      物品進口逾公告數額罪，亦經臺灣高等法院92上更(一)字第
      688 號判決在案。從而原判決據以認定上訴人本件違章事
      實，與證據法則或論理法則均無違。」及鈞院93訴字第12
      04判決所載：「‧‧‧則本案原告繳驗偽造發票，虛報貨
      物產地，進口未經經濟部准許輸入之大陸物品，而有逃避
      管制之違法情事，既經臺灣高等法院92年度上更(一)字第68
      8 號刑事判決論述綦詳，且按‧‧‧被告依首揭規定論處
      ，洵無違誤。」等語，足見原確定判決係以臺灣高等法院
      92年度上更(一)字第688 號刑事判決為基礎，該刑事判決既
      經同院95年度上更(二)字第202 號判決推翻，並已確定，原
      確定判決顯然符合行政訴訟法第273 條第1 項第11款所定
      之再審事由。
    3.臺灣高等法院95年度上更(二)字第202 號判決已認定再審原
      告所進口者並非管制之大陸產製物品，原處分、復查決定
      及訴願決定均為違法至明。
  (二)再審被告主張之理由：
    本案係由海調處查得再審原告有繳驗偽變造發票、進口大陸
    物品，逃避管制之違法事證，該處為具司法警察調查權之司
    法機關，其於案件調查中，已依法執行多項調查並製作詳細
    筆錄在卷。又行政罰與刑罰之構成要件不同，而刑事判決與
    行政處分亦可各自憑證據認定事實，行政法院（現改制為最
    高行政法院）75年度判字第309 號判例可資參照。是再審被
    告依海調處調查所得之證據，按海關緝私條例第37條第3 項
    ，轉依同條例第36條第1 項規定，依法核處，應屬適法。
    理  由
一、按「再審之訴專屬為判決之原行政法院管轄。對於審級不同
    之行政法院就同一事件所為之判決提起再審之訴者，由最高
    行政法院合併管轄之。對於最高行政法院之判決，本於第27
    3 條第1 項第9 款至第14款事由聲明不服者，雖有前2 項之
    情形，仍專屬原高等行政法院管轄。」「再審之訴顯無再審
    理由者，得不經言詞辯論，以判決駁回之。」為行政訴訟法
    第275 條、第278 條第2 項所明定。次按「有左列各款情形
    之一者，得以再審之訴對於確定終局判決聲明不服。但當事
    人已依上訴主張其事由或知其事由而不為主張者，不在此限
    ：．．．十一、為判決基礎之民事或刑事判決及其他裁判或
    行政處分，依其後之確定裁判或行政處分已變更者。」行政
    訴訟法第273 條第1 項第11款定有明文。所謂「為判決基礎
    之民事或刑事判決及其他裁判或行政處分，依其後之確定裁
    判或行政處分已變更者」，須原確定判決係以該等裁判或行
    政處分為裁判基礎，而該裁判或行政處分，已因其後確定之
    裁判或行政處分有所變更，致使原確定判決之基礎發生動搖
    者而言。若原確定判決並非以該等裁判或行政處分為裁判基
    礎，而僅引為判決之證據資料者，縱其後之確定裁判或行政
    處分已變更，亦不得依前開條款規定提起再審之訴（改制前
    行政法院82年度判字第1850號判決參照）。
二、再審原告主張原確定判決有行政訴訟法第273 條第1 項第11
    款之再審事由，無非認該判決係以臺灣高等法院92年度上更
    (一)字第688 號判決為基礎，而該刑事判決業經最高法院撤銷
    ，發回臺灣高等法院以95年度上更(二)字第202 號判決駁回檢
    察官之上訴（即判決余見輝無罪）確定為據。經查：
  (一)刑事責任與行政責任不同，刑事判決之認定並無拘束行政法
    院事實認定之效力。再審原告報運系爭貨物為泰國產製，惟
    本件報關所附之發票及裝箱單開立公司即泰國UPPER INDER-
    STRIAL CO.LTD （下稱UPPER 公司），據法務部調查局駐泰
    國經濟文化代表處保防秘書林振光調查結果為：「．．．(3)
    UPPER INDERSTRIAL CO. LTD 確有該址，曾開設該公司製造
    塑膠玩具、塑膠佛像等，約於86年倒閉後遷出。」有該報告
    書影本在前開刑事案卷可佐，UPPER 公司既於86年間倒閉後
    即未實際營業，足見系爭貨物之產地並非泰國，再審原告所
    提泰國UPPER 公司出具之發票、裝箱單等件之內容顯然不實
    ，是再審原告有繳驗偽造發票、虛報貨物產地之事實至為明
    確。縱然臺灣高等法院95年度上更(二)字第202 號判決認定再
    審原告前實際負責人余見輝並未偽造系爭發票及裝箱單，本
    院亦不受其拘束，其對於再審原告確有繳驗偽造發票、虛報
    進口貨物產地，涉及逃避管制之事實並無影響。
  (二)再審原告於前審主張系爭貨物係向香港暢旺公司購買，惟前
    開刑事案件於臺灣高等法院91年度上訴字第2172號審理時，
    委請我駐香港辦事處依再審原告所提資料實地調查香港暢旺
    公司（LONGEST LTD.）結果據復：「．．．未遇負責人陳錦
    鴻，該地址設有多間公司，據其他公司員工告稱，暢旺有限
    公司目前無員工上班，負責人經常前往大陸，很少停留香港
    。另查暢旺公司於香港公司註冊處尚有登記營業，惟未註明
    有關營業項目．．．」等語，有該處91年12月10日港經發字
    第0021042 號函影本在該案卷足憑。足見香港暢旺公司雖有
    營業登記但實際並未營業，再審原告所稱系爭貨物購自香港
    顯不可採。
  (三)原確定判決駁回再審原告前程序之訴，係以再審原告前實際
    負責人余見輝自87年4 月間起至88年12月間止，自大陸地區
    不詳製衣公司訂購大陸產製成衣26批，為規避政府管制大陸
    產製成衣進口之禁令，即與訴外人陳進財共同基於概括犯意
    聯絡，由陳進財於受昌路達及再審原告委託辦理進口報關時
    ，連續偽造不實之泰國出口商發票、裝箱單，再利用不知情
    之昇泰報關行職員嚴永政將該不存在之泰國出口商、不實之
    起運港（曼谷）、不實起運日期等事項登載業務上製作之文
    書進口報單上，再由嚴永政以昇泰報關行之電腦網路設備，
    透過關貿網路向被再審被告所屬五堵分局連線申報進口而行
    使（事後再補送進口報單及發票、裝箱單），使該海關人員
    誤信來貨係自泰國出口審驗通關，以此連續多次自大陸地區
    私運逾公告數額、完稅價格超過100,000 元之大陸產製成衣
    入境（含本件再審原告申報進口泰國產製成衣）一案，經臺
    灣高等法院92年度上更(一)字第688 號刑事判決判處陳進財有
    期徒刑1 年2 月、余見輝有期徒刑10月，有該刑事判決書在
    前審卷可稽。且再審原告之員工即證人曾淑女於該案中亦證
    稱：余見輝貨是在大陸裝貨櫃，透過香港來到基隆；而運送
    系爭來貨之船務公司經理即證人凌國海亦於該案證稱：貨櫃
    係昌路達及享昌公司於香港託運、裝貨，再運抵基隆等語，
    認定系爭貨物係由再審原告前負責人余見輝向大陸地區購買
    後，先行運送至香港，再轉運至國內；並以偽造之泰國公司
    發票，及登載不實之進口報單，冒充為泰國進口。經核原確
    定判決係引用前開刑事判決及其審理之證據資料，自行認定
    本件違規事實，並非以該刑事判決之認定作為裁判基礎，縱
    臺灣高等法院91年度上訴字第2172號、92年度上更(一)字第68
    8 號刑事判決嗣均遭最高法院判決撤銷，發回該院以95年度
    上更(二)字第202 號判決再審原告前實際負責人余見輝無罪確
    定，亦不足以使原確定判決之基礎發生動搖，自與行政訴訟
    法第273 條第1 項第11款規定「為判決基礎之民事或刑事判
    決及其他裁判或行政處分，依其後之確定裁判或行政處分已
    變更者」之再審事由有間。再審原告徒以訴外人余見輝涉嫌
    違反懲治走私條例等罪部分業經判決無罪確定，指為原確定
    判決基礎之刑事判決已變更，顯無可採。至於再審原告引據
    臺灣高等法院95年度上更(二)字第202 號刑事判決之理由，核
    屬證據取捨、事實認定之範圍，並非行政訴訟法第273 條第
    1 項第11款規定之再審事由。
三、綜上所述，本件依再審原告起訴之事實，原確定判決並無再
    審原告主張之再審事由，其再審之訴顯無理由，應不經言詞
    辯論逕以判決駁回之。至兩造其餘陳述及主張，於判決結果
    無影響，無庸一一論究、審酌，併予敘明。
據上論結，本件再審原告之訴顯無理由，爰依行政訴訟法第278
條第2 項、第98條第1 項前段，判決如主文。
中    華    民    國    97    年     5    月    6     日
                    臺北高等行政法院第三庭
                              審判長法  官  姜  素  娥
                                    法  官  曹  瑞  卿
                                    法  官  楊  莉  莉
上為正本係照原本作成。
如不服本判決，應於送達後20日內，向本院提出上訴狀並表明上
訴理由，如於本判決宣示後送達前提起上訴者，應於判決送達後
20日內補提上訴理由書（須按他造人數附繕本）。
中    華    民    國    97    年     5    月    6     日
                                    書記官  林  俞  文


司法院資訊處製作；財團法人民間司法改革基金會備份。
